ACORDAO-COMPLETO-2530336

ACÓRDÃO DE RELAÇÃO

ACÓRDÃO DE RELAÇÃO 1420/2022 ATA 22/2022 - PLENÁRIO

Acórdão 1420/2022-TCU-Plenário
VISTOS e relacionados estes autos de representação a respeito de possíveis irregularidades ocorridas no Pregão Eletrônico 354/2021, sob a responsabilidade da Fundação Universidade do Amazonas (UFAM) , com valor estimado de R$ 4.729.956,00, cujo objeto é a contratação de empresa especializada para prestação de serviços continuados de produção, transporte e distribuição de refeições, mediante concessão administrativa onerosa de uso de espaço físico do Restaurante do Instituto de Ciências Exatas e Tecnologia- ICET.
Considerando que o representante alega, em suma, que:
a) em sede de diligência, já na fase da classificação das propostas e de habilitação, depois da inabilitação das 3 primeiras empresas mais bem classificadas por não possuírem o Capital Circulante Líquido mínimo de 16.66% do valor estimado da contratação, a representante foi instada a apresentar nova declaração de contratos firmados com a administração pública e/ou com iniciativa privada em todas as suas espécies;
b) apesar de ter apresentado a declaração solicitada, teria sido inabilitada indevidamente por não atender os itens 9.10 e 9.10.5.3 do edital, em razão de possuir "variação percentual muito acima de 10%" e por não informar todos os contratos vigentes na data de abertura da licitação, já que havia um contrato com a UFAM de Coari que não teria sido incluído na declaração em razão de que não tinha ciência de que o contrato já se encontrava assinado pela Instituição e que essa assinatura teria ocorrido entre a data de elaboração da referida relação de compromissos e a data de abertura da licitação;
c) o pregoeiro deveria ter feito nova diligência para sanear a questão.
Considerando que a representação preenche os requisitos de admissibilidade constantes no art. 113, § 1º, da Lei 8.666/1993, c/c os arts. 235 e 237, VII, do Regimento Interno deste Tribunal, e no art. 103, § 1º, da Resolução - TCU 259/2014;
Considerando que o peticionante requer: (i) a anulação do ato que inabilitou a representante RMP Romero no Pregão Eletrônico nº 354/2021, visto que ele estava eivado de vício, bem como todos os atos subsequentes; e (ii) a retomada do certame a partir da adjudicação da licitação à representante;
Considerando que, em seu exame, a Secretaria de Controle Externo de Aquisições Logísticas (Selog) concluiu que o representante omitiu contrato vigente com a UFAM de Coari em desacordo com o item 9.10.5.3 do Edital e que também não apresentou as devidas justificativas para percentual muito superior a 10% (dez por cento) entre a declaração de contratos firmados e a receita bruta discriminada na Demonstração do Resultado do Exercício (DRE) , em desconformidade com o item 9.10 do Edital;
Considerando que a Selog avaliou que não há como reprovar a conduta do pregoeiro, uma vez que ele já havia concedido oportunidade ao representante para corrigir a declaração de contratos firmados;
Considerando que a unidade técnica concluiu que não há plausibilidade jurídica nas alegações do representante;
Considerando que os serviços licitados não contemplam dedicação exclusiva de mão de obra, a Selog verificou que o item 9.10.5.1 do Edital exigiu a comprovação de Capital Circulante Líquido (CCL) ou Capital de Giro (Ativo Circulante - Passivo Circulante) de, no mínimo, 16,66% do valor estimado para a contratação, sem a devida justificativa a fim de demonstrar ter sido estabelecida em razão das peculiaridades do objeto, em descumprimento ao item 11.2 do Anexo VII-A da Instrução Normativa 5/2017 da Secretaria de Gestão do Ministério do Planejamento, Desenvolvimento e Gestão, bem como a jurisprudência do TCU (acórdãos 1.712/2015 e 592/2016, ambos do Plenário, e 8.982/2020-1ª Câmara) ;
Considerando que a unidade técnica inferiu que tal exigência teria concorrido para a restrição à competitividade no certame, na medida em que várias licitantes foram inabilitadas em razão dessa exigência, e o certame acabou fracassado;
Considerando que, ante ao exposto, a Selog propõe, no mérito, considerar a presente representação como parcialmente procedente, motivo pelo qual propõe a ciência ao órgão da irregularidade verificada;
Os Ministros do Tribunal de Contas da União, reunidos em Sessão de tagColegiado, ACORDAM, por unanimidade, com fundamento nos arts. 17, inciso IV; 143, inciso V, alínea "a"; 235 e 237, inciso VII, todos do Regimento Interno/TCU, em:
conhecer da representação, satisfeitos os requisitos de admissibilidade constantes no art. 113, § 1º, da Lei 8.666/1993, c/c os arts. 235 e 237, VII, do Regimento Interno deste Tribunal, e no art. 103, § 1º, da Resolução - TCU 259/2014, para, no mérito, considerá-la parcialmente procedente;
dar ciência desta deliberação à Fundação Universidade do Amazonas e ao representante, acompanhada de cópia da instrução da unidade técnica constante da peça 8; e
arquivar os presentes autos, nos termos art. 169, III, do Regimento Interno/TCU. 
1. Processo TC-Processo 003.351/2022-0 (REPRESENTAÇÃO) 
	1.1. Órgão/Entidade: Fundação Universidade do Amazonas.
	1.2. Relator: Ministro-Substituto Augusto Sherman Cavalcanti.
	1.3. Representante do Ministério Público: não atuou.
	1.4. Unidade Técnica: Secretaria de Controle Externo de Aquisições Logísticas (Selog) .
	1.5. Representação legal: Humberto Filipe Pinheiro Pedrosa (13037/OAB-AM) , representando R M P Romero. 
1.6. Dar ciência à Fundação Universidade do Amazonas, com fundamento no art. 9º, inciso I, da Resolução - TCU 315/2020, sobre as seguintes impropriedades/falhas, identificadas no pregão 354/2021, para que sejam adotadas medidas internas com vistas à prevenção de outras ocorrências semelhantes:
1.6.1. estabelecer regra no item 9.10.5.1 do Edital que exige que os participantes possuam Capital Circulante Líquido (CCL) ou Capital de Giro (Ativo Circulante - Passivo Circulante) de, no mínimo, 16,66% do valor estimado para contratação, para fins de qualificação econômico financeira das empresas no certame, considerando que os serviços contratados não contemplam dedicação exclusiva de mão de obra, devendo, portanto, ser devidamente justificada tal exigência no processo administrativo da licitação, a se verificar no caso concreto, demonstrando ter sido estabelecida considerando as peculiaridades do objeto e principalmente defendendo o percentual adotado, conforme item 11.2 do Anexo VII-A da Instrução Normativa 5/Seges/MP, de 26/5/2017, e a jurisprudência deste Tribunal presente nos Acórdão 1712/2015-TCU-Plenário e 592/2016- Plenário, relatados pelo Ministro Benjamin Zymler, e 8.982/2020-1ª Câmara, relatado pelo Ministro Weder de Oliveira, sendo que a exigência possui o condão de restringir a competividade, por afastar potenciais interessados em participar do certame, em afronta ao inc. I do §1º do art. 3º da Lei 8.666/1993 e caput do art. 2º do Decreto 10.024/2019 (princípio da competividade) , com potencial de dano ao erário.

Fundação Universidade do Amazonas.

AUGUSTO SHERMAN

Humberto Filipe Pinheiro Pedrosa (13037/OAB-AM), representando R M P Romero.

Não atuou.

REPRESENTAÇÃO (REPR)

Secretaria de Controle Externo de Aquisições Logísticas (Selog).